【裁判字號】    95,交聲更,12
【裁判日期】    950309
【裁判案由】    違反道路交通管理處罰條例聲明異議
【裁判全文】
臺灣臺北地方法院交通事件裁定        95年度交聲更字第12號
原處分機關  臺北市交通事件裁決所
異議人即
受處分人    甲○○
上列異議人即受處分人因違反道路交通管理處罰條例案件，對於
臺北市交通事件裁決所94年7月5日所為之處分（原處分案號：北
市裁三字第裁22-A00000000號），聲明異議，本院裁定後（94年
度交聲字第1126號），經臺灣高等法院撤銷原裁定發回更審，本
院裁定如下：
    主  文
異議駁回。
    理  由
一、按受處分人，不服道路交通管理處罰條例第8條主管機關所
    為之處罰，得於接到裁決書之翌日起20日內，向管轄地方法
    院聲明異議，道路交通管理處罰條例第87條第1項定有明文
    ；又於收受裁決書送達前提出聲明異議，參照刑事訴訟法第
    349條但書規定之意旨，固亦屬有效之聲明異議，然仍限於
    裁決書作成後所為之聲明異議始屬之，倘於裁決書作成前即
    提出聲明異議，因此時尚無聲明異議之對象存在，亦無所謂
    「受處分人」及「主管機關所為之處罰」等觀念，難認有聲
    明異議之權利，自屬不合法且無從補正之聲明異議，縱令事
    後主管機關確依道路交通管理處罰條例第8條對該聲明異議
    人裁決處罰，然基於法律安定性原則，先前不合法且無從補
    正之聲明異議仍無從向後發生效力。
二、經查：
    (一)異議人即受處分人（下稱受處分人）甲○○所有車牌號碼
      3702-DC號自小客車於民國94年3月25日上午8時37分許，
      在臺北市○○○路與新生南路交岔口處，行駛公車專用道
      ，涉有違反道路交通管理處罰條例第45條第1項第4款之行
      為，經臺北市政府警察局交通警察大隊大安分隊員警張銘
      章拍照後逕行製單舉發，受處分人之妻鄭瑞芝即於94年5
      月1日到案並以甲○○名義填製交通違規案件陳述書，經
      原處分機關函請舉發單位調查結果，仍認本件違規事實明
      確，於94年6月11日以北市裁四字第09435258500號函回覆
      受處分人，鄭瑞芝嗣即於94年6月22日向本院司法信箱聲
      明異議（此部分經本院於94年6月23日收悉，分為94年度
      交聲字第750號案件審理後，認受處分人此一聲明異議不
      合法且無從補正，於94年8月8日駁回其異議，受處分人不
      服提出抗告，亦經臺灣高等法院94年9月22日以94年交抗
      字第643號裁定駁回抗告在案），原處分機關則於94年7
      月5日以受處分人有違反道路交通管理處罰條例第45條第1
      項第4款之行為裁處受處分人罰鍰新臺幣900元，受處分人
      於95年7月11日收受上開裁決後，延至94年10月18日始具
      狀聲明異議等情，有卷附臺北市政府警察局舉發違反道路
      交通管理事件通知單、臺北市交通事件裁決所交通違規案
      件陳述書、臺北市交通事件裁決所94年6月11日北市裁四
      字第09435258500號函、本院司法信箱列印資料（含其上
      本院收發室收文戳）、本院94年度交聲字第750號裁定書
      、臺灣高等法院94年度交抗字第643號裁定書、臺北市交
      通事件裁決所94年7月5日北市裁三字第裁22-A00000000號
      違反道路交通管理事件裁決書、中華民國郵政掛號郵件收
      件回執、聲明異議狀等可考，是依前開說明，受處分人於
      94年10月18日所為之聲明異議，已逾接到裁決書之翌日起
      20日內聲明異議之法定猶豫期間，依前開說明，應認其異
      議為不適法且無從補正。
    (二)至原處分機關於移送書中雖指「異議人於94年6月23日向
      貴院提出異議，異議人應未逾聲明異議法定20日期限。」
      云云，然查：觀諸卷附司法信箱列印資料，於94年6月23
      日提出交通違規聲明異議者並非受處分人，而係受處分人
      之妻鄭瑞芝，且亦未另敘明有代理受處分人提出聲明異議
      之意及檢附授與代理權之文件，是以是否即為受處分人本
      人聲明異議之意，允非無疑；又臺北市交通事件裁決所上
      開北市裁三字第裁22-A00000000號裁決書係於94年7月5日
      始作成，鄭瑞芝上開聲明異議則早於上開裁決書作成前之
      94 年6月22日即提出，並於94年6月23日為本院收悉，顯
      屬裁決書作成前即提出之聲明異議，依前開說明，自非合
      法有效之聲明異議，本院94年度交聲字第750號裁定、臺
      灣高等法院94年度交抗字第643號裁定亦同此認定而駁回
      前開異議及抗告在案；又雖卷附原處分機關94年6月11日
      北市裁四字第09435258500號函業已明示該機關亦認舉發
      情形無誤，應依道路交通管理處罰條例第45條第1項第4款
      規定處分等語，然該函說明三業已敘明：「如對本案裁處
      仍有異議，得洽本所開立裁決書，依據道路交通管理處罰
      條例第87條第1項規定，於收受裁決書之翌日起20日內以
      司法狀紙提交本所轉送地方法院交通法庭裁定。」等語，
      足見上開函文並非裁決書至明，亦無從作為上開94年6月
      22 日鄭瑞芝提出聲明異議之對象，是原處分機關率認本
      件聲明異議未逾法定20日期限云云，顯屬誤解，無可採取
      。
三、綜上所述，受處分人之妻鄭瑞芝於94年6月22日所為之聲明
    異議早於本件裁決書作成前即提出，並非合法有效之聲明異
    議，受處分人於94年7月11日收受本件裁決書，卻遲至94年
    10月18日始具狀提出聲明異議，又屬踰越法定期間之聲明異
    議，應認本件聲明異議不合法且無法補正，依法自應駁回之
    。
四、據上論斷，應依道路交通案件處理辦法第18條，裁定如主文
    。
中    華    民    國    95    年    3     月    9     日
                              交通法庭法  官  張永宏
以上正本證明與原本無異
如不服本裁定應於送達後5日內向本院提出抗告狀
中    華    民    國    95    年    3    月    15     日
                                      書記官  林婉瑩


司法院資訊處製作；財團法人民間司法改革基金會備份。
